福建高等法院金門分院刑事判決　　　　　94年度上易字第17號
　　上　訴　人
　　即　被　告　甲○○
右上訴人因違反國家安全法等案件，不服福建金門地方法院94年
度易字第5 號，中華民國94年7 月28日第一審判決（起訴案號：
福建金門地方法院檢察署94年度偵字第544 號），提起上訴，本
院判決如左：
    主  文
上訴駁回。
    事  實
一、甲○○曾犯竊盜罪，經本院92年度易字第15號判處有期徒刑
    1 年確定，甫於民國93年2 月10日縮刑期滿，執行完畢 (構
    成累犯)， 竟仍與彭鎮富、陳登邦二人（均經原審判決確定
    ），及不詳姓名、年籍綽號「阿兄」之成年大陸男子，共同
    基於無正當理由逃避入境檢查之犯意聯絡，由「阿兄」安排
    彭鎮富、陳登邦自大陸地區返回金門，而甲○○則負責在金
    門接應。嗣甲○○於93年12月20日凌晨5 時20分許，在金門
    縣烈嶼鄉湖井頭海域岸際防風林內，接應自廈門市附近岸際
    乘坐船名不詳之大陸舢舨進入金門縣烈嶼鄉湖井頭海域並上
    岸之彭鎮富、陳登邦二人時，為行政院海洋巡防署第九岸巡
    總隊隊員查獲。
二、案經福建金門地方法院檢察署檢察官自動檢舉偵查起訴。
    理  由
一、訊據上訴人甲○○矢口否認上開犯行，辯稱：係凌晨到湖井
    頭戰備跑道上運動，見岸際防風林有人，心生好奇前往觀看
    ，並無接應之情事；偷渡客彭鎮富、陳登邦二人被查獲時均
    表示不認識本人，為何又於審判中改口，其前後說法出爾反
    爾，居心何在？且運動乃自由自在之活動，不受時空、距離
    等限制，且小金門是小地方，並不像外人所想像的遙遠，何
    來遠近求遠之說法？本件或另有接應之人，或根本無接應之
    人云云。然查：
(一)同案被告彭鎮富、陳登邦無正當理由逃避檢查，由大陸地區
    偷渡返金門，業經該二人於檢察官原審審理時坦承在卷（見
    原審94年4 月12日準備程序筆錄、同年7 月13日審判筆錄）
    ，其二人係搭漁船偷渡入金門，亦有雷達航跡圖在卷可稽，
    應可採信。彭鎮富另證稱：我從大陸回來金門是經大陸人士
    安排回來，他說我上岸時有人會接應我們，我下船時，岸上
    有一個人，我們到大石頭時，羅說要我們跟他一起到沙灘，
    我們上戰備道幾公尺就被岸巡人員發現，我們被盤查後，被
    告羅就被放起等語：陳登邦則證述：是頭髮長長的，後來知
    道他就是甲○○，他直接帶我們到防風林，當時有海巡在盤
    查，我們三人在一起時，被海巡署盤查，甲○○沒有身分證
    就被放走等語（均見原審94年7 月13日審判筆錄）。二人證
    詞，互核一致，且二人與上訴人並不熟識，亦無故意誣陷之
    理，應可採信。至證人彭鎮富、陳登邦二人係被告以外之人
    ，其二人於偵查中並未依證人身分具結，依法無證據能力；
    其二人於原審已到庭具結作證，則二人於警詢之陳述，依同
    法第159 之3 規定，亦無證據能力。上訴人辯稱證人彭鎮富
    、陳登邦二人證詞與警詢、偵訊所言反覆不一乙節，自不可
    採。
(二)又行政院海洋巡防署第九岸巡總隊精誠機動查緝隊隊員謝孟
    衡、謝旻勳、黃則均、吳秉勳，及羅厝安檢所副所長賴新桐
    皆於原審審判時均到庭證述。謝孟衡證稱：當時是在草叢裡
    找到他們三人，----他們當時蹲在那裡，但我不知道他們在
    做何事，當時附近沒有其他民眾等語；證人謝旻黴證稱：我
    在發現的地點發現三人，除陳、彭外，還有一位長頭髮的。
    二人是蹲下的，一個是站著的，距離二、三公尺等語；證人
    黃則均證稱：我在備勤時接到通知才到現場，我到場時，共
    有三人在場，我是小組長，從大陸偷渡到金門，依經驗都有
    接應者等語；證人賴新桐亦證稱：我們接到通報，聽說有二
    人從漁船上跳下來，我們到現場時，當場有三人，被告羅距
    離另二人約五、六步左右等語 (以上四人證言均參原審九十
    四年七月十三日審判筆錄)。 由上開證言可知，上訴人當時
    係與陳登邦、彭鎮富二人一起被查獲，且查獲時上訴人與陳
    、彭二人相距僅二、三公尺之遠。上訴人若非接應之人，看
    到陌生人在防風林內，且自己人單勢孤，則依正常反應，理
    應遠處觀看或避走，以策安全，豈有迎上前去，近距離相見
    之理？所辯顯與常情有違；且被告甲○○為金門籍民眾，得
    依小三通進出兩岸，無偷渡之必要，其為接應偷渡客之人，
    足堪認定。又鄉下青年，平日以從事勞力活動為多，較少有
    晨間運動之習慣，縱要晨間運動，亦應俟日出天色已明時外
    出。被告甲○○自承當時在旅遊船、運補船上面服務，是否
    有晨間運動習慣，已值懷疑。當時係冬天，清晨六時餘始日
    出，上訴人卻於淩晨5 時20分許，天色尚昏暗之際，即自所
    居住之烈嶼鄉東岸羅厝，繞行半個烈嶼鄉至西北角之湖井頭
    ，顯有違事理，所辯晨間運動云云，顯為狡飾卸責之詞，亦
    不足採信。
二、核被告甲○○所為係犯國家安全法第6 條第2 項無正當理由
    逃避檢查罪。其與同案被告彭鎮富、陳登邦二人，及不詳姓
    名、年籍綽號「阿兄」之大陸男子有犯意之聯絡與行為之分
    擔，為共同正犯。又被告甲○○前犯竊盜罪，經原審以92年
    度易字第15號判處有期徒刑1 年確定，甫於93年2 月10日縮
    刑期滿，執行完畢，有臺灣高等法院被告前案紀錄表在卷可
    按，其受有期徒刑之執行完畢，五年內再犯本件有期徒刑以
    上之罪，為累犯，應加重其刑。
三、原審因認上訴人上開犯行事證明確，依國家安全法第6 條第
    2 項、刑法第11條前段、第28條、第47條、第41條第1 項前
    段、罰金罰鍰提高標準條例第2 條論處，並審酌被告犯罪動
    機、目的、手段、犯罪後態度等一切情狀，量處有期徒刑四
    月，並諭知易科罰金之折算標準。核其認事用法，均無違誤
    ，量刑亦頗適當。上訴人仍執陳詞，否認犯罪，並無理由，
    其上訴應予駁回。
四、據上論斷，應依刑事訴訟法第368條，判決如主文。
本案經檢察官王金聰到庭執行職務。
中　　華　　民　　國　　94　　年　　12　　月　　20　　日
             　　 刑事庭審判長法  官  蔡　清　遊
                              法  官  黃　玉　清
                              法  官  陳　世　宗
上開正本證明與原本無異。
不得上訴。
中　　華　　民　　國　　94　　年　　12　　月　　23　　日
                              書記官  黃　月　瞳
附錄：本案論罪科刑法條全文
中華民國刑法第368條
第二審法院認為上訴無理由者，應以判決駁回之。
